臺灣宜蘭地方法院民事簡易判決
                                      111年度宜簡字第6號
原      告  陳志信  
            陳美蘭  
            陳志昌  
            陳美慧  
兼
上四人共同
訴訟代理人  陳林寶貴
被      告  賴正彬  

訴訟代理人  朱怡菁  
上列當事人間損害賠償事件，本院於民國111年2月25日言詞辯論
終結，判決如下：
    主  文
被告應給付原告新臺幣參萬柒仟柒佰捌拾元，及自民國一百一十
年五月六日起至清償日止，按週年利率百分之五計算之利息。
原告其餘之訴駁回。
訴訟費用由被告負擔百分之二十三，餘由原告負擔。
本判決原告勝訴部分得假執行。
原告其餘假執行之聲請駁回。
    事實及理由
壹、程序方面：
一、按訴狀送達後，原告不得將原訴變更或追加他訴，但擴張或
    減縮應受判決事項之聲明者，不在此限，民事訴訟法第255
    條第1項第3款定有明文。原告起訴時原聲明為請求被告給付
    新臺幣（下同）520,687元及自起訴狀繕本送達翌日起至清
    償日止，按週年利率百分之5計算之利息。嗣於民國111年2
    月25日本院審理時當庭變更聲明為被告應給付原告16萬元及
    自起訴狀繕本送達翌日起至清償日止，按週年利率百分之5
    計算之利息。核原告上開所為訴之變更，屬減縮應受判決事
    項之聲明，揆諸前揭法律規定，應予准許。
二、被告經合法通知，未於言詞辯論期日到場，核無民事訴訟法
    第386條各款所列情形，爰依原告之聲請，由其一造辯論而
    為判決，合先敘明。
貳、實體方面：　　
一、原告起訴主張：被告於109年9月6日下午2時20分許，駕駛車
    牌號碼000-0000號自用小客車，行經宜蘭縣○○鄉○○路0號前
    時，因超車問題對駕駛車牌號碼00-0000號自用小貨車（下
    稱系爭車輛）之訴外人陳振琳心生不滿，竟基於強制之犯意
    ，駕駛上揭自用小客車從後衝撞陳振琳所駕駛之系爭車輛，
    再駕駛上揭自用小客車超車行駛至陳振琳所駕駛之系爭車輛
    前方，並停在道路上阻擋陳振琳駕駛之系爭車輛向前行駛，
    而以強暴手段妨害陳振琳駕車行駛供公眾通行道路於供公眾
    通行道路之行動自由權利之行使。嗣被告將陳振琳攔下後，
    再基於毀損之犯意，自車內取出短金屬球棒1支，持該短金
    屬球棒毀損系爭車輛座車門玻璃及前擋風玻璃，見陳振琳自
    駕駛座下車，復另基於傷害之犯意，持上揭短金屬球棒毆打
    陳振琳，致陳振琳受有雙上肢多處傷口及右前臂挫傷等傷害
    ，陳振琳即趁隙逃離現場，被告見陳振琳跑遠，復承前毀損
    犯意，持上揭短金屬球棒接續毀損系爭車輛之玻璃、車門及
    照後鏡，再至其所駕駛之自用小客車車內取出熱熔膠條1支
    持續毀損系爭車輛，使系爭車輛之左前柱、右前柱、前保險
    桿、右前門、鈑金、儀表板、前擋風玻璃、後擋風玻璃、左
    前門玻璃均遭毀損，致令不堪用。陳振琳並因此支出醫療費
    用1,050元、車輛維修費用56,800元，及受有精神慰撫金102
    ,150元之損害，合計共16萬元。因陳振琳已於110年1月6日
    過世，原告等為陳振琳之繼承人，爰依繼承及侵權行為之法
    律關係提起件訴訟等語。並聲明：（一）被告應給付原告16
    萬元及自起訴狀繕本送達翌日起至清償日止，按週年利率百
    分之5計算之利息。（二）願供擔保請准宣告假執行。
二、被告則未於言詞辯論期日到場，亦未提出書狀做任何聲明或
    陳述。
三、得心證之理由：
（一）原告主張渠等為陳振琳之繼承人(被繼承人陳振琳於110年
      1月6日辭世)，陳振琳前曾因遭被告毆打而受傷，系爭車
      輛亦遭被告毀損等情，業據提出本院110年度簡字第283號
      刑事判決書、宜蘭仁愛醫療財團法人宜蘭仁愛醫院醫療費
      用收據、估價單等件附卷可稽，而被告經合法通知未於言
      詞辯論期日到庭，亦未提出書狀、陳述供審酌，本院依相
      關證據調查結果，勘信原告主張為真實。
（二）按「因故意或過失，不法侵害他人之權利者，負損害賠償
      責任」、「不法侵害他人之身體或健康者，對於被害人因
      此喪失或減少勞動能力或增加生活上之需要時，應負損害
      賠償責任」，民法第184條第1項前段、第193條第1項、分
      別定有明文。本件被告經合法通知未於言詞辯論期日到庭
      ，亦未提出書狀、陳述供本院審酌，業如上述，依相關證
      據調查結果，勘認原告主張被告之故意行為與陳振琳所受
      損害間具相當因果關係，對陳振琳有侵權行為，被告自應
      負損害賠償責任。茲就原告據以請求被告賠償之項目及金
      額逐項審酌如下：
    1.醫藥費用部分：
      原告主張陳振琳因本件事故支出醫療費用共計1,050元乙
      節，並提出宜蘭仁愛醫療財團法人宜蘭仁愛醫院醫療費用
      收據為證，堪信陳振琳確實遭被告毆打而受傷並至醫院診
      療，是原告此部分主張，核屬有據，應予准許。
  　2.車輛維修費用：
      又不法毀損他人之物者，應向被害人賠償其物因毀損所減
      少之價額；負損害賠償責任者，除法律另有規定或契約另
      有訂定外，應回復他方損害發生前之原狀；債權人得請求
      支付回復原狀所必要之費用，以代回復原狀，民法第196
      條、第213條第1項、第3項分別定有明文。另依民法第196
      條請求賠償物被毀損所減少之價額，得以修復費用為估定
      之標準，但以必要者為限（例如：修理材料以新品換舊品
      ，應予折舊。最高法院77年5月17日第9次民事庭會議決議
      參照）。經查：原告主張系爭車輛修復費用共計56,800元
      （包含鈑金12,000元、烤漆18,000元、拆裝4,500元、零
      件22,300元），有估價單影本在卷可憑，是本件原告以修
      理費作為損害賠償之依據時，自應將零件折舊部分予以扣
      除，始為合理。依行政院所頒「固定資產耐用年數表」及
      「固定資產折舊率表」之規定，【非運輸業用客車、貨車
      】之耐用年數為5年，依定率遞減法每年折舊1000分之369
      ，另依營利事業所得稅查核準則第95條第6項規定「固定
      資產提列折舊採用定率遞減法者，以1年為計算單位，其
      使用期間未滿1年者，按實際使用之月數相當於全年之比
      例計算之，不滿1月者，以1月計」。查系爭車輛為85年7
      月出廠，有行車執照影本在卷可稽，至109年9月6日本件
      事故發生時，已逾5年，則原告關於零件費用部分扣除折
      舊後得請求之金額為2,230元（計算式：22,300元×1/10＝2
      ,230元），加上前揭鈑金12,000元、烤漆18,000元及拆裝
      4,500元，系爭車輛所支出之必要修復費用應為36,730元
      ，逾此部分，即屬無據。
　　3.精神慰撫金部分：
      而非財產上之損害賠償請求權，具有一身專屬性，原則上
      不得讓與或繼承，除符合民法第195條第2項但書所規定「
      以金額賠償之請求權已依契約承諾，或已起訴者」之除外
      要件外，始得讓與或繼承。所謂「依契約承諾」應係債務
      人已依契約承諾給付債權人損害賠償金額之所指。又「已
      起訴者」應係指已具狀「法院」請求賠償損害而言。是本
      件情形，陳振琳因前開事故身體受有傷害對被告確有非財
      產上之損害賠償請求權無疑，然陳振琳即被害人既業於11
      0年1月6日死亡，且未於死亡前具狀「法院」請求賠償損
      害，亦未與被告達成和解契約，被告尚未依契約承諾給付
      陳振琳損害賠償金額，自與民法第195條第2項規定「以金
      額賠償之請求權已依契約承諾，或已起訴者」之要件不符
      ，原告不得繼承陳振琳之非財產上之損害賠償請求權。是
      原告基於繼承人之地位，依民法第195條第1項、第2項等
      規定請求被告賠償精神慰撫金102,150元，於法無據，不
      應准許。　
四、末按給付無確定期限者，債務人於債權人得請求給付時，經
    其催告而未為給付，自受催告時起，負遲延責任，其經債權
    人起訴而送達訴狀，或依督促程序送達支付命令，或為其他
    相類之行為者，與催告有同一之效力，遲延之債務，以支付
    金錢為標的者，債權人得請求依法定利率計算之遲延利息，
    應付利息之債務其利率未經約定，亦無法律可據者，週年利
    率為百分之5，民法第229第2項、第233條第1項前段、第203
    條分別有明文規定。綜上所述，原告依據繼承、侵權行為等
    法律關係，訴請被告應給付原告37,780元，及自起訴狀繕本
    送達被告之翌日即110年5月6日起至清償日止，按週年利率
    百分之5計算之利息，為有理由，應予准許，逾此範圍之請
    求，則屬無據，應予駁回。
五、本件事證已臻明確，兩造其餘攻擊防禦方法及所提證據，經
     核與本件判斷結果不生影響，爰不逐一論駁，附此敘明。
六、本件原告勝訴部分係就民事訴訟法第427條第1項訴訟適用簡
    易程序所為被告敗訴之判決，依同法第389條第1項第3款之
    規定，爰依職權宣告假執行；原告起訴時所為同旨之聲明，
    僅具督促法院發動職權之效力，爰不另為供擔保之諭知。至
    原告敗訴部分，其假執行之聲請即失所附麗，併予駁回。　
七、訴訟費用負擔之依據：民事訴訟法第79條。
中　　華　　民　　國　　111 　年　　3 　　月　　24　　日
    　　　　　　　臺灣宜蘭地方法院宜蘭簡易庭
                                  法　官　許婉芳
以上為正本係照原本作成。
如不服本判決，應於送達後20日內，向本院提出上訴狀並表明上
訴理由，如於本判決宣示後送達前提起上訴者，應於判決送達後
20日內補提上訴理由書（須附繕本）。
如委任律師提起上訴者，應一併繳納上訴審裁判費。
中　　華　　民　　國　　111 　年　　3 　　月　　24　　日
　　　　　　　　　　　　　　　　　書記官  鄒明家